【裁判字號】    89,易,2810
【裁判日期】    900308
【裁判案由】    贓物
【裁判全文】
臺灣臺北地方法院刑事判決                        八十九年度易字第二八一○號
    公  訴  人  臺灣板橋地方法院檢察署檢察官
    被      告  乙○○
    選任辯護人  朱昭勳
右列被告因贓物案件，經台灣板橋地方法院檢察署檢察官提起公訴（八十九年度偵字
第四九九五號），嗣經台灣板橋地方法院以管轄錯誤為由移送本院審理，本院判決如
左：
    主  文
乙○○故買贓物，處有期徒刑參月。如易科罰金，以參佰元折算壹日。緩刑貳年。扣
案之機車鑰匙壹支沒收。
    事  實
一、緣甲○○所有之車號ＨＨＪ─三二○號重型機車於民國（下同）八十二年十二月
    二日下午四時許，在新竹市香山區中華工學院內停車場遭不詳人士竊取。嗣於八
    十八年九月間，乙○○騎乘其所有之機車（車牌號碼ＡＨＸ─二四五號）行經台
    北市○○路時故障，於路邊停放並檢修時，某一不詳姓名年籍資料之成年男子即
    趨前向乙○○兜售上開甲○○所有遭竊之未掛牌照機車，言明價款新台幣（下同
    ）一萬二千元，乙○○明知該未掛牌照之機車（不含車牌）係屬贓車，竟仍同意
    以上開價格購買，於交付二千元訂金後，該男子即交付該機車及鑰匙一支予乙○○，並協助乙○○將乙○○所有機車之ＡＨＸ─二四五號牌照拆卸改裝置於上開
    甲○○所有遭竊之機車上，該男子於收取乙○○二千元款項後，即表示會再與乙○○聯絡，未留下任何聯絡資料，亦未交付車籍資料予乙○○。乙○○明知其所
    購買之上開機車係來路不明之贓車，未向司法機關查詢或報案，仍佔有使用該機
    車至八十九年二月間，嗣於該月間某日將上開贓車、鑰匙連同乙○○原來自有機
    車之行車執照借與不知情之丙○○（另經檢察官為不起訴處分）使用。殆八十九
    年三月四日中午十二時四十分許，丙○○騎乘該贓車行經台北縣三重市○○路與
    溪尾街口時為警查獲，始循線查知上情。
二、案經台北縣警察局三重分局移送台灣板橋地方法院檢察署檢察官偵查起訴，嗣經
    台灣板橋地方法院以管轄錯誤為由判決移送本院。
    理  由
一、訊據被告乙○○固坦承購買上揭甲○○所有遭竊之機車，並借予不知情之丙○○
    騎用，惟辯稱因該不詳姓名年籍男子於出售機車時曾表示會再與伊聯絡，伊不知
    該部機車係贓車云云。然查，被告自承不知該不詳姓名年籍男子個人資料，若此
    說屬實，則何以被告對於成立買賣關係之對方究係何人竟漠視如斯？蓋按一般交
    易習慣，賣方多會要求買方留下資料，以便催繳未竟款項，而買方亦多會要求賣
    方留下資料，以便日後若買賣標的物存有瑕疵或有產權上之爭議，得以要求賣方
    負責，詎被告擅自自陌生人處購買來歷不明物品，對於買賣關係相對人身分一概
    不知，顯與常情不符，此其一。又該車於交付時並未隨同交付任何車籍資料，被
    告並非至愚，當無不知辦理車籍過戶需具備何種文件之理，若被告主觀上係購買
    來歷清白之車輛，自有日後將辦理過戶之認知，如何可能不要求對方交付車籍資
    料？此其二。又本案機車牌照部分係該不詳姓名年籍男子代為拆裝，自被告原有
    機車上拆卸，裝置於系爭贓車上，被告對於該陌生人如此舉措，竟無任何不當之
    聯想？或對該筆交易產生任何疑竇？若按正常情形，牌照之請領與懸掛豈有如此
    作業？此其三。又被告自購買上開機車後，歷經數月，該陌生男子從未與被告聯
    繫，若該輛機車確係該陌生男子合法所有，豈有將車輛交付他人後，即不予聞問
    ，且對尾款一萬元亦毫無催討之心？而被告對此諸多疑點竟毫無懷疑，即坦然使
    用數月，未向司法機關查證，並將自己原有機車行照交付丙○○，抵充系爭贓車
    之車籍資料，被告辯稱經此時日仍不知系贓車云云，顯然不實，此其四。按系爭
    機車確係被害人甲○○於八十二年十二月二日所遺失，此經甲○○證述在卷（參
    偵查卷第十二頁），並有贓物認領保管單、車籍作業系統─查詢認可資料在卷可
    考，是系爭機車既已失竊多年，被告若有究實之心，不難自司法機關中獲得查證
    ，而被告使用數月，對於系爭機車可否辦理過戶，亦不予查明，足見被告自始即
    知本件機車係屬竊贓，本院綜觀上述證據資料，認本件事證已臻明確，被告犯行
    洵堪認定。
二、核被告乙○○所為，係犯刑法第三百四十九條第二項故買贓物罪。爰審酌被告之
    素行、品行、犯罪之動機、目的、手段、所生危害及犯罪後之態度等一切情狀，
    量處如主文所示之刑，並諭知易科罰金之折算標準，以示懲儆。又被告前未曾受
    有期徒刑以上刑之宣告，此有台灣高等法院被告全國前案紀錄表在卷可徵，其經
    此教訓後當已知所警惕，信無再犯之虞，本院因認對被告所宣告之刑，以暫不執
    行為當，爰併予宣告緩刑二年，以啟自新，並惕來茲。又扣案之鑰匙一支係被告
    所有供收受機車後使用之工具，應依法併予宣告沒收，附此敘明。
據上論斷，應依刑事訴訟法第二百九十九條第一項前段、刑法第三百四十九條第二項
、第四十一條第一項、第七十四條第一款、第三十八條第一項第二款、罰金罰鍰提高
標準條例第一條前段、第二條，判決如主文。
本案經檢察官楊國宏到庭執行職務
中      華      民      國      九十      年      三      月      八    日
          臺灣臺北地方法院刑事第九庭
                                          法  官  汪  漢  卿
右正本證明與原本無異。
如不服本判決，應於判決送達後十日內，向本院提出上訴狀。
                                          書記官  石  幸  代
中      華      民      國      九十      年      三      月      九    日
附錄本案論罪科刑法條全文：
刑法第三百四十九條
收受贓物者，處三年以下有期徒刑、拘役或五百元以下罰金。
搬運、寄藏、故買贓物或為牙保者，處五年以下有期徒刑、拘役或科或併科一千元以
下罰金。
因贓物變得之財物，以贓物論。


司法院資訊處製作；財團法人民間司法改革基金會備份。
